臺灣臺北地方法院刑事判決　　　　　　　　　　　　九十年度自字第五二三號
　　自　訴　人　甲○○
　　被　　　告　丙○○
　　　　　　　　乙○○
　　右二人共同　陳鎮宏
　　選任辯護人　林啟瑩　律師
右列被告因偽造文書等案件，經自訴人提起自訴，本院判決如左：
    主    文
丙○○行使偽造私文書，足以生損害於公眾及他人，處有期徒刑壹年貳月。偽造甲○○印章壹顆及印文壹佰陸拾柒枚（附於立心系統科技股份有限公司股票背面受讓人處
）均沒收。
乙○○無罪。
    事   實
一、緣丙○○係立心系統科技股份有限公司（下稱立心公司）負責人；於民國八十九
    年三至五月間，另行籌設邁台網路多媒體股份有限公司（下稱邁台公司），邀甲○○參與投資新台幣（以下同）五百萬元，甲○○於八十九年五月二十二日匯款
    五百萬元入邁台公司設於中華商業銀行信義分行活期存款帳戶（00000000000000
    、由丙○○申請開立，憑丙○○所留存一式印文即可提領帳戶內款項）。嗣因邁
    台公司募股不理想，集資籌設未能成功，經決議停止籌設；惟丙○○個人因缺現
    金週轉，匯入邁台公司帳戶之股款除部分退回予繳款股東外，竟意圖為自己不法
    之所有，利用其委託不知情之立心公司職員保管邁台公司設於中華商業銀行信義
    分行活期存款存摺及印章（丙○○上開留存之印鑑章）之機會，於八十九年六月
    十九日，委託不知情之立心公司職員，填寫取款憑條蓋用丙○○留存之印鑑章，
    自上開邁台公司設於中華商業銀行信義分行活期存款帳戶具領六百二十八萬三千
    八百八十元現金（內含甲○○匯入邁台公司之五百萬元），將甲○○匯入邁台公
    司之五百萬元侵占入己。
二、丙○○侵占甲○○五百萬元後，為搪塞甲○○，遂向甲○○誆稱直接投資立心公
    司，較投資邁台公司有利，先前匯入邁台公司之五百萬元投資款，可轉為投資立
    心公司之投資款；甲○○本即有意投資立心公司，經丙○○提議，遂與之磋商轉
    換投資之相關事宜，惟雙方就認購立心公司之股價，一直無法敲定（立心公司之
    認股價，剛開始磋商時丙○○不同意以一股三十元轉給甲○○；惟嗣後因股價迅
    速下滑，甲○○不同意以一股三十元承接）；丙○○因已侵占甲○○五百萬元投
    資款，在雙方仍未就甲○○投資立心公司之股價，達成共識之情況下，即委請不
    知情之刻印之人偽刻甲○○印章一顆，再委請不知情之職員，持該偽造之甲○○
    印章，在立心公司股票背面受讓人處用印一百六十七枚（一張股票一枚），偽造
    甲○○受讓一百六十七張立心公司股票，再指使立心公司不知情之經理戊○○，
    將上開一百六十七張立心公司股票及甲○○印章，持交甲○○，足以生損害於台
    北市政府建設局業務管理之正確性及甲○○。
三、案經被害人甲○○提起自訴。
    理   由
壹、有罪部分（丙○○部分）：
一、訊之被告丙○○坦承於八十九年六月十九日，委託立心公司職員，自上開邁台公
    司設於中華商業銀行信義分行活期存款帳戶具領六百二十八萬三千八百八十元現
    金；有指示戊○○持交立心公司股票一百六十七張及甲○○印章一顆予甲○○；
    惟矢口否認有侵占及偽造文書之犯行，辯稱：自訴人甲○○投資邁台公司之五百
    萬元，同意以一股三十元價格，轉投資立心公司；自訴人曾提供身分證予立心公
    司股票過戶云云。惟查：
（一）右開事實迭據自訴人即被害人甲○○指訴不移，甲○○並稱：邁台公司集資籌
      設未能成功，後來立心公司決定增資並單獨出資成立邁台公司，被告丙○○雖
      曾建議伊以上開五百萬元款項改認立心公司之增資股，伊則要求應先確認增資
      股之認股價，伊才能決定要認股與否，伊從未與被告丙○○達成認股價格之協
      議。
（二）再者立心公司之辦理增資事宜係八十九年八月間，而自訴人投資邁台公司之資
      金五００萬元，於八十九年五月二十二日已匯入邁台公司之籌備處，被告丙○○於八十九年六月十九日即將自訴人投資邁台公司之股款加以提領（被告丙○○於該日自邁台公司籌備處帳戶領取現金六，二八三，八八０元使該帳戶僅留
      下二百萬元）；因侵占罪為即成犯，是縱自訴人與被告丙○○嗣後有討論將投
      資邁台公司之投資款，轉為投資立心公司增資後之投資款，不論自訴人甲○○
      是否同意以三十元認購，亦不影響被告丙○○已成立之侵占罪名。另查被告丙○○自邁台公司籌備處帳戶領取六，二八三，八八０元，係以領現方式辦理，
      此種領取鉅額現金之現象頗為反常，顯然有意逃避用途之追查；且被告丙○○
      迄今仍無法說明自訴人匯入邁台公司五百萬元資金之流向。
（三）被告丙○○雖以自訴人曾提供身份證影本予立心公司，而主張自訴人同意以三
      十元認購立心公司股票云云；惟自訴人之提供身份證影本，乃係因立心公司聘
      請自訴人為顧問（被告丙○○坦承甲○○曾為立心公司顧問），該公司為辦理
      付款及稅務，因而要求自訴人提供身分證影本，與自訴人同意購買增資股與否
      無關。
（四）再者，被告乙○○已坦承對立心公司之增資並未出資，另立心公司股東即證人
      戊○○及丁○○亦具結證稱並未出資辦理立心公司之增資；但查乙○○、戊○○及丁○○等三人均有獲得立心公司之增資股；本院參酌被告丙○○於八十九
      年六月十九日自邁台公司籌備處帳戶領取六，二八三，八八０元，係以領現方
      式辦理，顯然丙○○係以甲○○五００萬元，併湊立心公司二千五佰萬元之增
      資資金。
    綜上，顯見被告丙○○上開所辯：自訴人甲○○投資邁台公司之五百萬元，同意
    以一股三十元價格，轉投資立心公司；自訴人曾提供身分證予立心公司股票過戶
    云云，非可採信，渠侵占及偽造文書犯行明確，應予依法論科。
二、查被告丙○○雖係立心公司之負責人；惟其並非基於立心公司負責人身分侵占甲○○款項，且邁台公司尚未籌設完成；是被告丙○○侵占甲○○五百萬元及委請
    不知情之刻印之人偽刻甲○○印章一顆，再委請不知情之職員，持該偽造之甲○○印章，在立心公司股票背面受讓人處用印一百六十七枚（一張股票一枚），偽
    造甲○○受讓一百六十七張立心公司股票；核被告丙○○所為係犯刑法第三百三
    十五條第一項之侵占罪及第二百十六條、第二百十條行使偽造私文書罪，且為間
    接正犯；其偽造甲○○印章一顆及印文一百六十七枚，均係偽造私文書之階段行
    為，不另論罪；其以單一犯意，接續偽造甲○○受讓一百六十七張立心公司股票
    ，復持以行使，接續偽造私文書之低度行為，為高度之行使行為所吸收，均不另
    論罪；被告丙○○所犯上開二罪間，有方法、結果之牽連關係，應從一重之刑法
    第二百十六條、第二百十條行使偽造私文書罪論處。另自訴代理人指稱被告丙○○尚涉有背信罪責，惟查為他人處理事務之人所為之侵占，為特殊之背信行為，
    故侵占罪成立時，即不論背信，併予指明。爰審酌被告丙○○之犯罪動機、目的
    、手段、品行、智職程度、所生危害、所得財物之價值暨被告犯罪後之態度等一
    切情狀，量處如主文所示之刑。
三、偽造甲○○之印章一顆，暨被告委請不知情之職員，持該偽造之甲○○印章，在
    立心公司股票背面受讓人處用印一百六十七枚（一張股票一枚），均應依刑法第
    二百十九條規定宣告沒收。
貳、無罪部分（乙○○部分）：
一、自訴意旨略以：被告乙○○與丙○○基於意圖為自己不法所有之犯意聯絡，於八
    十九年六月十九日，自上開邁台公司設於中華商業銀行信義分行活期存款帳戶具
    領六百二十八萬三千八百八十元現金（內含甲○○匯入邁台公司之五百萬元），
    將甲○○匯入邁台公司之五百萬元侵占入己。並委請不知情之刻印之人偽刻甲○○印章一顆，再委請不知情之職員，持該偽造之甲○○印章，在立心公司股票背
    面受讓人處用印一百六十七枚（一張股票一枚），偽造甲○○受讓一百六十七張
    立心公司股票。因認被告乙○○涉有刑法侵占、偽造文書及背信罪嫌。
二、按犯罪事實應依證據認定之，無證據不得推定其犯罪事實。又不能證明被告犯罪
    者，應諭知無罪之判決，刑事訴訟法第一百五十四條、第三百零一條第一項分別
    定有明文。又事實之認定，應憑證據，如未能發現相當證據，或證據不足以證明
    ，自不能以推測或擬制之方法，為裁判基礎（最高法院四十年臺上字第八六號判
    例參照）。再自訴人之自訴，本以使被告受刑事訴追為目的，故其陳述是否與事
    實相符，自應調查其他證據，以資審認，苟其所為攻擊之詞，尚有瑕疵，則在此
    瑕疵未予究明以前，即不能遽採為斷罪之基礎（最高法院六十九年臺上字第一五
    三一號判決參照）。
三、訊據被告乙○○堅詞否認有何侵占、偽造文書及背信犯行，辯稱：伊持有之立心
    公司股票均由丙○○及戊○○負責處理等語。本院查自訴人認被告乙○○涉犯刑
    法侵占、偽造文書及背信等罪，無非以一百六十七張立心公司股票，係由乙○○
    過戶予甲○○為主要依據。然本院查證人即原立心公司之財務經戊○○於九十一
    年一月十日本院庭訊時證稱立心公司整個增資過程，是由丙○○委託陳律師（即
    本件辯護人陳鎮宏律師），提供股東名冊給會計師辦理；第查甲○○於八十九年
    五月二十二日匯款五百萬元入邁台公司設於中華商業銀行信義分行活期存款帳戶
    （00000000000000），於八十九年六月十九日，係由丙○○委託不知情之立心公
    司職員，自上開邁台公司設於中華商業銀行信義分行活期存款帳戶具領六百二十
    八萬三千八百八十元現金（內含甲○○匯入邁台公司之五百萬元）與被告乙○○
    無涉；是被告乙○○否認有侵占、偽造文書及背信等犯行，尚非虛妄，應堪採信
    。此外復查無被告乙○○有何侵占、偽造文書及背信之情事，尚難僅因被告丙○○與乙○○二人為兄弟及一百六十七張立心公司股票，係由乙○○過戶予甲○○
    ，即推論被告乙○○有侵占、偽造文書及背信情事。綜合上情，被告乙○○之犯
    罪既屬不能證明，依首開說明，自應為被告乙○○無罪之諭知，以昭公允。
據上論斷，應依刑事訴訟法第三百四十三條、第二百九十九條第一項前段、第三百零
一條第一項，刑法第二百十六條、第二百十條、第三百三十五條第一項、第五十五條
、第二百十九條，罰金罰鍰提高標準條例第一條前段，判決如主文。
中      華      民      國        九十一      年    十    月    七      日
                                  臺灣臺北地方法院刑事第七庭
                                      法  官    梁耀鑌
右正本證明與原本無異。
如不服本判決，應於判決送達後十日內向本院提出上訴狀(應抄附繕本)。
                                      書記官    楊志純
中      華      民      國        九十一      年    十    月    七      日
附錄本案論罪科刑法條全文
刑法第三百三十五條第一項
意圖為自己或第三人不法之所有，而侵占自己持有他人之物者，處五年以下有期徒刑
、拘役或科或併科一千元以下罰金。
刑法第二百十六條
行使第二百十條至第二百十五條之文書者，依偽造、變造文書或登載不實事項或使登
載不實事項之規定處斷。
刑法第二百十條
偽造、變造私文書，足以生損害於公眾或他人者，處五年以下有期徒刑。
